臺灣高雄地方法院刑事判決              100年度訴字第824號
公  訴  人  臺灣高雄地方法院檢察署檢察官
被      告  曹正冶
選任辯護人  周村來律師
            周元培律師
            洪郁婷律師
上列被告因違反槍砲彈藥刀械管制條例案件，經檢察官提起公訴
（100 年度偵字第9609號），本院判決如下：
    主  文
曹正冶犯非法持有空氣槍罪，累犯，處有期徒刑貳年，併科罰金
新臺幣萬元，罰金如易服勞役，以新臺幣壹仟元折算壹日，扣
案之空氣槍壹支（槍枝管制編號：0000000000號）、
小型二氧化碳高壓鋼瓶貳拾瓶、鉛子彈壹盒（內有拾顆鉛彈
丸、金屬彈簧壹個），均沒收之。
    事  實
一、曹正冶前因違反懲治走私條例等案件，經臺灣高等法院高雄
    分院以95年度上訴字第2034號、98年度重上更(二)字第113 號
    判決各判處有期徒刑1 年、8 月、嗣各減刑為有期徒刑6 月
    、4 月，並定應執行刑9 月確定，於民國99年6 月29日易科
    罰金執行完畢，猶不知悔改，明知可發射子彈具殺傷力之空
    氣槍為管制物品，未經中央主管機關許可，不得擅自持有，
    竟於90年間某日（起訴書誤載為80年間某日），透過網路向
    姓名年籍不詳之成年男子以新臺幣（下同）11,000元之價格
    購入以小型高壓氣體鋼瓶內氣體為發射動力，可發射金屬彈
    丸具有殺傷力之空氣槍1 支（槍枝管制編號：0000000000號
    ）及小型二氧化碳高壓鋼瓶23瓶（即供該空氣槍發射時填充
    所用之瓦斯鋼瓶）、金屬鉛子彈1 盒（內有30顆鉛彈丸、金
    屬彈簧1 個），並將之置於屏東縣萬丹鄉某養雞工寮等處，
    而自斯時起非法持有之。嗣曹正冶於100 年1 月8 日某時攜
    帶上開空氣槍駕駛車牌號碼8090-XN 號自小客車外出時，於
    100 年1 月8 日凌晨2 時50分許，在高雄市○○區○○路與
    七賢路口為警盤查，經其同意搜索後，員警乃在上開自小客
    車後車廂內查獲前揭具殺傷力空氣槍1 支、及曹正冶所有供
    上開空氣槍發射使用之小型二氧化碳高壓鋼瓶23瓶、鉛子彈
    1 盒（內有30顆鉛彈丸、金屬彈簧1 個）等物，始悉上情。
二、案經高雄市政府警察局新興分局報請臺灣高雄地方法院檢察
    署檢察官偵查起訴。
    理  由
壹、證據能力部分：
一、按鑑定之經過及其結果，應命鑑定人以言詞或書面報告，刑
    事訴訟法第206 條第1 項定有明文。次按法院或檢察官得囑
    託醫院、學校或其他相當之機關、團體為鑑定，或審查他人
    之鑑定，並準用第203 條至第206 條之1 規定，刑事訴訟法
    第208 條第1 項亦有明文。又檢察官對於偵查中之案件，認
    須實施鑑定者，固應就具體個案，選任鑑定人或囑託鑑定機
    關（團體）為之；但對於司法警察機關調查中之案件，或有
    量大或急迫之情形，為因應實務之現實需求，認為當然有鑑
    定之必要者，基於檢察一體原則，得由該管檢察長對於轄區
    內之案件，以事前概括選任鑑定人或囑託鑑定機關（團體）
    之方式，俾便轄區內之司法警察官、司法警察對於調查中之
    此類案件，得即時送請事前已選任之鑑定人或囑託之鑑定機
    關（團體）實施鑑定，該鑑定人或鑑定機關（團體）亦應視
    同受承辦檢察官所選任或囑託而執行鑑定業務，其出具之書
    面鑑定報告應屬刑事訴訟法第206 條所定之傳聞例外，當具
    有證據能力（法務部92年9 月1 日法檢字第0920035083號函
    可供參照）。查卷附內政部警政署刑事警察局（下稱刑事警
    察局）100 年2 月23日鑑定書（參偵卷第40～41頁），係由
    查獲之警察單位依先前轄區檢察署檢察長事前概括選任鑑定
    機關即刑事警察局為鑑定，依前揭說明，上開證據自有證據
    能力。
二、按被告以外之人（包括證人、鑑定人、告訴人、被害人及共
    同被告等）於審判外之陳述雖不符刑事訴訟法第159 條之1
    至之4 等4 條之規定，而經當事人於審判程序同意作為證據
    ，法院審酌該言詞陳述或書面陳述作成時之情況，認為適當
    者，得為證據。刑事訴訟法第159 條之5 第1 項定有明文。
    查本判決後述所引用供述形式之文書證據，其性質雖屬傳聞
    證據，且當事人均已知上述證據乃傳聞證據，於本院審理時
    均同意作為證據（參本院一卷第19頁），本院審酌供述形式
    之文書證據部分，無證據證明此等證據有何遭變造或偽造情
    事，認為以之作為本件論証之證據，均與待證事實具有關聯
    性，作為本案之證據亦屬適當，揆諸前開規定，上開證據均
    具有證據能力。
三、卷附照片係傳達照相當時現場情況，透過機械之正確性加以
    保障，即照片並不存在人對現實情形之知覺、記憶所經常發
    生的表現錯誤，是認照片之性質係非供述證據，並無傳聞法
    則之適用，且亦別無證據證明上開照片有經偽造、變造或不
    法之情形，自有證據能力。
貳、實體部分：
一、上開犯罪事實，業據被告曹正冶於本院審理時坦承不諱，並
    有高雄市政府警察局新興分局搜索扣押筆錄、扣押物品目錄
    表、扣押物品清單、氣體動力式槍枝（空氣槍）動能初篩報
    告表、現場照片16張附卷可稽（參偵卷第7 ～18頁）。而扣
    案之空氣槍1 支、小型二氧化碳高壓鋼瓶23瓶、鉛子彈1 盒
    （內有30顆）等物經送刑事警察局鑑驗結果：送鑑空氣槍1
    支（槍枝管制編號：0000000000號），係口徑5.5mm 空氣槍
    ，為美國CROSMAN 廠製2260型，槍號為000000000 ，槍身上
    具407B12713 字樣，以小型高壓氣體鋼瓶內氣體為發射動力
    ，經以金屬彈丸測試三次，其中彈丸（口徑5.5mm 、重量1.
    12g ）最大發射速度為139 公尺/ 秒，計算其動能為10焦耳
    ，換算其單位面積動能為42焦耳/ 平方公尺。送鑑CO2 鋼瓶
    23瓶，認均係小型高壓氣體鋼瓶。送鑑鉛子彈1 盒，認分係
    口徑5.5mm 鉛彈丸及金屬彈簧等情，有刑事警察局100 年2
    月23日刑鑑字第1000010690號鑑定書在卷可按（參偵卷第40
    ～41頁），足認被告前開自白核與事實相符，洵堪採為本件
    論罪科刑之依據。
二、按所謂之殺傷力，依據一般人民日常生活與語言經驗，應能
    理解係指彈丸擊中人體可對皮膚造成穿透性傷害，而揆諸現
    行司法審判實務，亦係以其在最具威力之適當距離，以彈丸
    可穿入人體皮肉層之動能為槍械具殺傷力之基準（大法官釋
    字669 號解釋理由書）；另依日本科學警察之研究結果，彈
    丸單位面積動能達20焦耳/ 平方公分，則足以穿入人體皮肉
    層；本局（刑事警察局）對活豬作射擊測試結果，彈丸單位
    面積動能達24焦耳/ 平方公分，則足以穿入豬隻皮肉層一節
    ，亦有上開鑑定書在卷可查。本案扣案空氣槍，依實際試射
    結果，其彈丸單位面積動能為42焦耳/ 平方公尺，揆諸上開
    說明，不僅穿入人體皮肉層足足有餘、尚可輕易穿入豬隻皮
    肉層，復佐以扣案空氣槍為警查獲後，員警以該空氣槍填塞
    4.5mm 鋼珠射擊鋁製監測板，結果完全貫穿鋁製的監測板之
    事實，有高雄市政府警察局新興分局氣體動力式槍枝（空氣
    槍）動能初篩報告表1 份及照片2 張附卷可證（見偵卷第7
    、18頁），是依該空氣槍裝填鋼珠即可完全貫穿金屬鋁製監
    測板之情狀以觀，足認該空氣槍確具有相當威力，且達足以
    殺傷人體皮肉層之動能，應屬槍砲彈藥刀械管制條例第4 條
    第1 項第1 款所稱具有殺傷力之空氣槍無訛。從而，本件事
    證已臻明確，被告非法持有具殺傷力之空氣槍犯行，應堪認
    定。
三、論罪科刑：
  (一)按持有槍、彈罪，其持有之繼續為行為之繼續，而非狀態之
    繼續，亦即一經意圖犯罪而持有槍枝，該罪雖告成立，但其
    完結，須繼續至持有行為終了之時為止（最高法院79年度臺
    非字第264 號判決要旨可資參照）。本件被告自90年間某日
    起即持有前揭具殺傷力空氣槍，直至100 年1 月8 日為警查
    獲時止，是被告持有前揭空氣槍之始乃至最終為警查獲為止
    ，其犯罪行為均在繼續中，應屬一持有具殺傷力空氣槍之行
    為，且無持有期間因刑法及槍砲彈藥刀械管制條例修正而需
    新舊法比較適用之必要。故核被告所為，係犯槍砲彈藥刀械
    管制條例第8 條第4 項之非法持有空氣槍罪。其於前揭時間
    持有上開具殺傷力空氣槍之行為，為繼續犯，應論以一罪。
  (二)按槍砲彈藥刀械管制條例所稱之寄藏（持有），係屬行為之
    繼續，其犯罪之完結須繼續至寄藏（持有）行為終了時為止
    ，此為本院一向所持之法律見解。是以，犯各該條項之寄藏
    （持有）罪，有無累犯之適用，自應以其寄藏（持有）行為
    終了時，是否在前案受有期徒刑執行完畢後5 年以內，作為
    判斷之基準（最高法院100 年台非字第185 號判決意旨參照
    ）。本件被告有如事實欄一所示前科，且於99年6 月29日易
    科罰金執行完畢等情，有臺灣高等法院被告前案紀錄表各1
    份附卷可按，是被告非法持有空氣槍行為終了之時（100 年
    1 月8 日），既在其前開有期徒刑執行完畢後5 年內所犯，
    揆諸前開說明，自合乎刑法第47條第1 項所稱有期徒刑執行
    完畢後5 年內故意再犯有期徒刑以上之罪之累犯要件，自應
    加重其刑。
  (三)再按犯第1 項、第2 項或第4 項有關空氣槍之罪，其情節輕
    微者，得減輕其刑。槍砲彈藥刀械管制條例第8 條第6 項定
    有明文。被告所持有之空氣槍雖具一定之殺傷力，然觀諸美
    國軍醫總署定義，彈丸撞擊動能達58呎遠（約為78.6焦耳）
    ，則足以使人喪失戰鬥能力，有上開鑑定書在卷可佐，本件
    送鑑空氣槍之動能僅有10焦耳，亦如上述，足見殺傷力並非
    強大至一擊即足使人喪失戰鬥能力，且持有數量僅有1 支，
    亦尚無持以犯他罪之事實或證據，堪認情節輕微，爰依上開
    規定減輕其刑，並與其前開累犯加重部分，先加而後減之。
  (四)爰審酌被告無視於政府嚴格管制槍彈之政策，明知上開空氣
    槍具一定之殺傷力，竟非法而持有之，對於他人生命、身體
    以及社會治安造成潛在危害尚鉅，所為確屬可議；惟念及其
    犯後已坦承犯行，態度尚可，且未持上開管制物品犯罪，或
    導致其他損害，並參以被告之犯罪動機、手段，持有槍枝之
    時間非短、及該空氣槍之殺傷力足以輕易穿過人體及豬隻之
    皮肉層，威力不小等一切情狀，量處如主文所示之刑，以示
    懲儆，並考量被告學歷、經濟狀況等情，就其罰金刑部分諭
    知如主文所示之易服勞役折算標準。
  (五)扣案之空氣槍1 枝（槍枝管制編號：0000000000號）具有殺
    傷力一情，已如前述，為違禁物，應依刑法第38條第1 項第
    1 款規定宣告沒收；另扣案之小型二氧化碳高壓鋼瓶23瓶、
    鉛子彈1 盒（內有30顆鉛彈丸、金屬彈簧1 個）等物，分係
    小型高壓氣體鋼瓶、口徑5.5mm 鉛彈丸及金屬彈簧等情，有
    上開刑事警察局鑑定書在卷可佐，顯係搭配上開空氣槍發射
    所使用之物，且為被告自承所有（參本院二卷第16頁），屬
    被告所有供犯罪所用之物，爰亦依刑法第38條第1 項第2 款
    之規定宣告沒收之。
  (六)末被告前因違反懲治走私條例等案件，經臺灣高等法院高雄
    分院於99年1 月14日以98年度重上更(二)字第113 號判處有期
    徒刑8 月、減為有期徒刑4 月確定等情，有臺灣高等法院被
    告前案紀錄表在卷可考，是被告曾於5 年內因故意犯罪受有
    期徒刑之宣告，經核並不符合宣告緩刑之要件，自不得宣告
    緩刑，故被告辯稱：有正當工作，希望不要入監服刑，請給
    予緩刑機會云云，即為法所不許，併此指明。
據上論斷，應依刑事訴訟法第299 條第1 項前段，槍砲彈藥刀械
管制條例第8 條第4 項、第6 項，刑法第11條前段、第47條第1
項、第42條第3 項、第38條第1 項第1 款、第2 款，判決如主文
。
本案經檢察官陳登燦到庭執行職務。
中    華    民    國   100    年    9     月    30    日
                  刑事第十五庭  審判長法  官    莊珮君
                                      法  官    沈宗興
                                      法  官    王俊彥
如不服本判決應於收受判決後10日內向本院提出上訴書狀，並應
敘述具體理由。其未敘述上訴理由者，應於上訴期間屆滿後20日
內向本院補提理由書(均須按他造當事人之人數附繕本)「切勿逕
送上級法院」。
以上正本證明與原本無異。
中    華    民    國   100    年    9     月    30    日
                                      書記官    黃園芳
附錄本判決論罪科刑法條：
槍砲彈藥刀械管制條例第8 條
未經許可，製造、販賣或運輸鋼筆槍、瓦斯槍、麻醉槍、獵槍、
空氣槍或第4 條第1 項第1 款所定其他可發射金屬或子彈具有殺
傷力之各式槍砲者，處無期徒刑或5 年以上有期徒刑，併科新臺
幣1 千萬元以下罰金。
未經許可，轉讓、出租或出借前項所列槍枝者，處5 年以上有期
徒刑，併科新臺幣1 千萬元以下罰金。
意圖供自己或他人犯罪之用，而犯前二項之罪者，處無期徒刑或
7 年以上有期徒刑，併科新臺幣1 千萬元以下罰金。
未經許可，持有、寄藏或意圖販賣而陳列第1 項所列槍枝者，處
3 年以上10年以下有期徒刑，併科新臺幣7 百萬元以下罰金。
第1 項至第3 項之未遂犯罰之。
犯第1 項、第2 項或第4 項有關空氣槍之罪，其情節輕微者，得
減輕其刑。